【裁判字號】    95,交上易,95
【裁判日期】    950630
【裁判案由】    過失致死等
【裁判全文】
臺灣高等法院刑事判決                95年度交上易字第95號
上  訴  人  臺灣基隆地方法院檢察署檢察官
被      告  乙○○
                    現於臺灣宜蘭監獄執行中
                    （現寄押於臺灣台北看守所）
上列上訴人因被告過失致死等案件，不服臺灣基隆地方法院95年
度交易字第13號，中華民國95年3月10日第一審判決（起訴案號
：臺灣基隆地方法院檢察署94年度偵字第3291號），提起上訴，
本院判決如下：
    主  文
上訴駁回。
    事  實
一、乙○○曾因強盜案件，經台灣基隆地方法院於民國88年2月1
    日判處有期徒刑6年確定，於93年3月9日執行完畢。乙○○
    前因酒醉駕車經警於93年8月31日吊扣駕駛執照，為無駕駛
    執照之人，竟於94年3月27日凌晨2時許，駕駛車牌號碼6007
    ─FE號自用小客車，搭載友人賴志豪、賴志豪之姊丙○○及
    友人彭楷先等人，沿臺62線萬瑞快速道路，由臺北縣瑞芳鎮
    往基隆市方向行駛，行經14公里970公尺處時，該地為180度
    之迴轉道，速限為30公里，乙○○原應注意汽車行駛時，行
    車速度，應依標誌或標線之規定，且應注意車前狀況，並隨
    時採取必要之安全措施，且依當時天候晴、夜間有照明、路
    面乾燥、無缺陷、無障礙物、視距因彎道而不良等一切情況
    ，並無不能注意之情形，竟疏未注意，因未注意車前狀況而
    未轉彎，並以時速40至60公里之速度超速行駛，致自用小客
    車直接撞擊紐澤西護欄後，飛越護欄而墜落地面，該自用小
    客車因遭受2度撞擊而起火爆炸，丙○○因而受有胸骨骨折
    之傷害，賴志豪則因不及逃離現場而遭火燒死亡。嗣乙○○
    於警員據報前來處理時，在有偵查權之機關尚不知犯人之前
    ，當場承認其為肇事者，自首其罪，並接受裁判。
二、案經被害人賴志豪之母甲○○及被害人丙○○訴請臺灣基隆
    地方法院檢察署檢察官偵查起訴。
      理  由
一、按刑事訴訟法第273條之1規定除被告所犯為死刑、無期徒刑
    、最輕本刑為3年以上有期徒刑之罪、或高等法院管轄第一
    審案件者外，於審判期日前之程序進行中，被告先就被訴事
    實為有罪之陳述時，審判長得告知被告簡式審判程序之旨，
    並聽取當事人、代理人、辯護人及輔佐人之意見後，裁定進
    行簡式審判程序。經查，本件被告乙○○被訴過失致死等一
    案，非前開不得進行簡式審判程序之案件，經被告於本院審
    理時就被訴事實為有罪之陳述，且經本院告知被告簡式審判
    程序之旨，聽取被告及檢察官之意見後，爰依上開刑事訴訟
    法第273條之1之規定，當庭裁定改依簡式審判程序審判之，
    合先敘明。
二、訊據被告乙○○對上揭事實自白不諱，核與告訴人甲○○、
    丙○○、彭楷先前於警詢、偵查中之證述情節相符。復有道
    路交通事故現場圖、道路交通事故調查報告表(一)(二)、台北縣
    政府警察局瑞芳分局道路交通事故調查筆錄、事故現場照片
    26張、相驗筆錄、相驗屍體證明書、勘驗筆錄、長庚醫院臨
    床病理檢驗報告單、驗斷書、台灣省台北縣區車輛行車事故
    鑑定委員會鑑定意見書、台灣省車輛行車事故覆議鑑定委員
    會函、長庚醫院診斷證明書１張足佐。
三、按汽車行駛時，行車速度，應依標誌或標線之規定，且應注
    意車前狀況，並隨時採取必要之安全措施，道路交通安全規
    則第93條、第94條第3項定有明文，被告駕車自應依上開規
    定，盡必要之注意義務；而依卷附道路交通事故調查表所示
    情節以觀，當時並無不能注意之情事，乃被告竟疏未盡其注
    意義務，遇轉彎路段而未轉彎，並以時速40至60公里之速度
    超速行駛，致自用小客車直接撞及路邊護欄，致車上乘客丙○○因而受有胸骨骨折之傷害，賴志豪則因不及逃離現場而
    遭火燒死亡。則被告行為，自屬過失無疑。又被告駕駛車輛
    於前開地點肇事，既因疏未注意，致撞及被害人丙○○受傷
    ，賴志豪死亡，則被告之過失行為與被害人賴志豪之死亡、
    丙○○之傷害結果間，具有相當因果關係，自屬情極灼然。
    綜上所述，本件事證明確，被告犯行，洵堪認定。
四、核被告所為，係犯刑法第276條第1項之過失致人於死罪，刑
    法第284條第1項前段之因過失傷害人罪。被告以一過失行為
    ，同時觸犯過失致人於死、因過失傷害人罪，為裁判上一罪
    之想像競合犯，應從一重之過失致死罪論處。被告無駕駛執
    照駕車，因而致被害人賴志豪死亡，依法應負刑事責任，自
    應依道路交通管理處罰條例第86條第1項之規定，就其所犯
    過失致死部分，加重其刑。查被告曾受前揭犯罪事實欄所載
    有期徒刑之執行完畢，有本院被告全國前案紀錄表在卷可稽
    ，其受有期徒刑之執行完畢後，5年以內再犯本件有期徒刑
    以上之罪，為累犯，應遞加重其刑。又其於犯罪未發覺前，
    停留現場，並向前往現場處理之員警承認為肇事者等節，有
    台北縣政府警察局瑞芳分局道路交通事故肇事人自首情形紀
    錄表在卷可參，為對未發覺之罪自首並接受裁判，應依刑法
    第62條前段規定，減輕其刑，並先加後減之。
五、原審以上開證據，認被告罪證明確，論被告犯有刑法第276
    條第1項之過失致人於死及第284條第1項前段因過失傷害人
    罪，並依同法第55條之規定從一重論處過失致人於死罪，且
    適用刑法第47條、第62條，道路交通管理處罰條例第86條第
    1項（原審就此法條加重之罪名，僅載為過失傷害，未及過
    失致死部分加重，應予補正），罰金罰鍰提高標準條例第1
    條前段，再原審審酌被告對被害人二人所造成之傷害及本院
    另審酌被告業於本院審理時，就告訴人甲○○、丙○○所提
    之附民案件（本院95年度重交附民字第8號）以新台幣500
    萬元當庭和解，立有和解書為憑，顯見其犯後已有悔意，且
    坦承犯行，節省訟訴資源等一切情事，認原審量處被告有期
    徒刑一年，其認事用法，並無不合，量刑亦稱允洽。公訴人
    以被告一過失行為致人死、傷，且未與告訴人和解，原審量
    刑過輕云云為理由提起上訴，惟公訴人就被告業與告訴人達
    成民事和解未及斟酌，即有不合，是依上開量刑之各項情節
    事由，原審量處被告有期徒刑一年，並無過輕之虞，公訴人
    之上訴，並無理由，應予駁回。
據上論斷，應依刑事訴訟法第368條、第273條之1，判決如主文
。
本案經檢察官侯千姬到庭執行職務。
中    華    民    國    95    年    6     月  30  日
                  刑事第十四庭  審判長法  官  蘇隆惠
                                      法  官  林瑞斌
                                      法  官  林秀鳳
以上正本證明與原本無異。
不得上訴。
                                      書記官  耿鳳君
中    華    民    國    95    年    7     月    4     日
附錄：本案論罪科刑法條全文
中華民國刑法第276條
（過失致死罪）
因過失致人於死者，處2年以下有期徒刑、拘役或2千元以下罰金
。
從事業務之人，因業務上之過失犯前項之罪者，處5年以下有期
徒刑或拘役，得併科3千元以下罰金。
中華民國刑法第284條
（過失傷害罪）
因過失傷害人者，處6月以下有期徒刑、拘役或5百元以下罰金，
致重傷者，處1年以下有期徒刑、拘役或5百元以下罰金。
從事業務之人，因業務上之過失傷害人者，處1年以下有期徒刑
 、拘役或1千元以下罰金，致重傷者，處3年以下有期徒刑、拘
 役或2千元以下罰金。


司法院資訊處製作；財團法人民間司法改革基金會備份。
